【裁判字號】    90,易,1253
【裁判日期】    900912
【裁判案由】    毒品危害防制條例等
【裁判全文】
臺灣臺北地方法院刑事判決                          九十年度易字第一二五三號
    公  訴  人  臺灣臺北地方法院檢察署檢察官
    被      告  甲○○
右列被告因違反毒品危害防制條例案件，經檢察官提起公訴（九十年度偵字第五六五
七號)，本院判決如左：
    主      文
甲○○持有第二級毒品，處有期徒刑參月，如易科罰金以參佰元折算壹日；緩刑參年
。扣案ＭＤＭＡ五顆（毛重壹點參參公克）、含有大麻之煙捲拾參支（總重貳點壹玖
公克）沒收並銷燬之。
    事      實
一、甲○○明知大麻以及ＭＤＭＡ係第二級毒品，不得持有，於民國八十九年十二月
    七凌晨二時許，在台北市○○○路獅子林前，見一姓名不詳之成年男子將一衛生
    紙包裹之物品，置放於車號不詳之白色輕機車前置物內，拾得該物品（侵佔遺失
    物罪部分不另為無罪之諭知，詳如後述），並離開現場，待回到台北市○○街二
    ０三巷七號之住所，發現該包裹物品為第二級毒品ＭＤＭＡ五顆（毛重一點三三
    公克）及含有大麻之煙捲拾參支（總重二點一九公克），竟基於持有第二級毒品
    之故意將上述大麻以及ＭＤＭＡ置於其住處，嗣於同年十二月十三日晚上九時五
    十分許，在台北市○○街三八巷二四號前為警查獲，並扣得大麻煙捲十三支以及
    ＭＤＭＡ五顆。
二、案經台北市政府警察局大安分局移送台灣台北地方法院檢察署檢察官偵查起訴。
    理     由
一、右開事實，業經被告甲○○自白不諱，有前揭毒品扣案可證，且扣案物品經送鑑
    定，確係大麻以及ＭＤＭＡ無誤，此分別有法務部調查局九十年一月十二日（九
    ０）陸（一）字第九０一三四六八六號鑑定通知書、台北市政府警察局九十年二
    月二十日北市鑑毒字第二一號鑑驗通知書附卷可稽，罪證明確，被告犯行堪予認
    定。
二、核被告所為，係犯毒品危害防制條例第十一條第二項持有第二級毒品罪。又毒品
    危害防制條例第十一條第二項雖僅規定持有第二級毒品，然大麻及ＭＤＭＡ為不
    同種類之第二級毒品，顯然被告是一持有行為觸犯二個持有第二級毒品罪名，係
    屬想像競合犯，應從一之處持有第二級毒品罪論處。爰審酌被告坦承犯行、持有
    毒品數量非鉅等一切情狀，量處如主文所示之刑，並諭知易科罰金之折算標準，
    以示懲儆。此外被告未曾受有期徒刑以上刑之宣告，有台灣高等法院檢察署刑案
    紀錄簡覆表乙件在卷可稽，經此教訓後，應知警惕，當無再犯之虞，本院因認對
    其所宣告之刑，以暫不執行為適當，爰併予宣告緩刑三年，以勵自新。再扣案之
    第二級毒品ＭＤＭＡ五顆（毛重一點三三公克）及含有大麻之煙捲拾參支（總重
    二點一九公克），依毒品危害防制條例第十八條第一項前段規定沒收並銷燬之。
三、公訴意旨另略以：甲○○明知大麻以及ＭＤＭＡ係第二級毒品，不得持有，於八
    十九年十二月七凌晨二時許，在台北市○○○路獅子林前，見一姓名不詳之成年
    男子將一衛生紙包裹之物品，置放於車號不詳之白色輕機車前置物藍內，遂基於
    意圖為自己不法所有之意圖，將該物品侵占入己，並離開現場，因認被告犯有刑
    法第三百三十七條之侵占脫離本人所持有之物之罪嫌等語。按犯罪事實應依證據
    認定，無證據不得推定其犯罪事實；又不能證明被告犯罪者，應諭知無罪之判決
    ，刑事訴訟法第一百五十四條、第三百零一條第一項分別定有明文；且認定不利
    於被告之事實須依積極證據，苟積極證據不足為不利於被告事實之認定時，即應
    為有利於被告之認定（最高法院三十年台上字第八一六號判例參照）。經查依現
    存證據僅能證明被告甲○○持有該大麻以及ＭＤＭＡ之客觀事實，至多僅足認定
    被告涉有持有上開第二級毒品之罪，而被告亦稱：「因為那個人的舉動，我感到
    好奇，所以我就把那東西先拿走再講。我把東西拿到我家以後，我才把東西打開
    。」、「那時候我沒有辦法評斷那些東西，他是否還要不要？所以我才會拿回家
    去。」（參本院九十年八月二十九日審理筆錄），是該姓名不詳成年男子有可能
    將上開毒品拋棄，亦有可能將上開毒品擺放於機車前置物籃上等待別人來取，倘
    該名成年男子無拋棄所有權之意思，則其並未喪失對上開毒品之持有支配力，尚
    難認上開毒品係脫離本人持有之物，是單以被告持有上述大麻以及ＭＤＭＡ之事
    實，尚不能證明被告涉犯第三百三十七條侵占脫離本人所持有物之罪嫌，此外復
    查無其他積極證據足資認定被告有上述侵占脫離本人持有物之犯行，原應為無罪
    之諭知，惟公訴意旨認此部分與前開有罪部分有裁判上一罪關係，爰不另為無罪
    之諭知，附此敘明。
據上論斷，應依刑事訴訟法第二百九十九條第一項前段、毒品危害防制條例第十一條
第二項、第十八條第一項前段，刑法第十一條前段、第五十五條、第四十一條第一項
前段，第七十四條第一款、罰金罰鍰提高標準條例第二條判決如主文。
本案經檢察官薛中興到庭執行職務
中      華      民      國    九十    年       九     月     十二     日
                                      臺灣臺北地方法院刑事第三庭
                                          法  官  陳  德  民
右正本證明與原本無異。
如不服本判決，應於判決送達後十日內，向本院提出上訴狀。
                                          書記官  楊  秋  鈴
中      華      民      國    九十    年       九     月     十二     日
毒品危害防制條例第十一條第二項
持有第一級毒品者，處三年以下有期徒刑、拘役或新臺幣三萬元以下罰金。
持有第二級毒品者，處三年以下有期徒刑、拘役或新臺幣三萬元以下罰金。
持有專供製造或施用毒品之器具者，處一年以下有期徒刑、拘役或新臺幣一萬元以
 下罰金。
毒品危害防制條例第十八條第一項
查獲之毒品及專供製造或施用毒品之器具，不問屬於犯人與否，均沒收銷燬之。但合
於製藥或研究之用者，得不予銷燬。
前項合於醫藥或研究用毒品或器具之管理辦法，由法務部會同行政院衛生署定之。


司法院資訊處製作；財團法人民間司法改革基金會備份。
